---
title: "R Basic Statistics"
output: html_notebook
---

## 통계

https://www.mathsisfun.com/data/standard-normal-distribution.html


### 두개의 skewed 구하기

Values    1 2 3 4 5 6 7 8<br>
Frequency 4 6 4 4 3 2 1 1

Values    1 4 6 8 9 10 11 12<br>
Frequency 1 1 2 3 4 4 5 5


```{r}
a = c(1, 2, 3, 4, 5, 6, 7, 8)
f = c(4, 6, 4, 4, 3, 2, 1, 1)
cat("median : ",median(rep(a, f)),'\n',
    "mean : ",sum(a*f)/sum(f))
```


```{r}
a = c(1, 4, 6, 8, 9, 10, 11, 12)
f = c(1, 1, 2, 3, 4, 4, 5, 5)
cat("median : ",median(rep(a, f)),'\n',
  "mean : ",sum(a*f)/sum(f))
```



### rage, the lower and upper quartiles

Points scored per game 3 6 7 10 11 13 30 <br>
Frequency 2 1 2 3 1 1 1

```{r}
points = c( 3, 6, 7, 10, 11, 13, 30)
f = c(2, 1, 2, 3, 1, 1, 1)
a = rep(points, f)

cat("range : ", range(points),'\n',
    "the lower and upper quartiles : ", quantile(a))

```



### 루트, 제곱
```{r}
cat(sqrt(12.67),'\n',
    3.56^2)
```

### 1,2,4,5,6,7 평균 분산 구하기

```{r}
a = c(1,2,4,5,6,7)

mean = sum(a)/length(a)
variance = sum((a-mean)^2)/length(a)
standardDeviation = sqrt(variance)

cat('Mean ',mean,'\n',
'Variance ',variance, '\n',
'Standard Deviation ',standardDeviation)

```


### z-score 함수 구하기
표준 편차 상에 어떤 위치에 있는지 보여줌

95% of students at school are between 1.1m and 1.7m tall<br>
- mean = (1.1+1.7)/2 = 1.4<br>
- 1-standard deviation = (1.7-1.1)/4 = 0.15<br>
인경우 z score
```{r}
zscore <- function(x, pmin, pmax) {
        mu <- (pmax+pmin)/2
        sd <- (pmax-pmin)/4
        z  <- (x-mu)/sd
        return(z)
}

cat(zscore(1.85, 1.1, 1.7))
```
 -> 3 시그마 위치에 있음

* 표준편차
    <br>숫자들의 퍼짐 정도<br>
    1, 2, 3 표준편차<br>
    1. 표준편차 : 68%
    2. 표준편차 : 95%
    3. 표준편차 : 99%

* 표준 점수(Standard score) z-score
    : 통계학적으로 정규분포를 만들고 개개의 경우가 표준편차상에 어떤 위치를 차지하는지를 보여주는 차원없는 수치
    1 : 내가 집단 전체가 평균적으로 떨어진 만큼 떨어져 있다.



## 가설
<p>
http://math7.tistory.com/82

### 귀무가설, 대립가설
- 문제) 강아지의 평균수명은 13년 이라고 알려져 있다.
실제로 그러한지 알아고비위해, 검정하려고 하는데, 이때 귀무가설과 대림가설을 설정하라. <br>
-- H0 : u = 13 <br>
-- H1 : u != 13


### 두 모집단인 경우
- 문제) 개와 고양이의 평균수명을 조사하였다.
두 집단의 평균 수명의 차이가 있는지 파악하기위해 검정하려 한다. <br>
-- H0 : u1 = u2 <br>
-- H1 : u1 != u2

### 검정통계량
가설검정에서 사용하는 통계량 <br>
- z 통계량 (정규분포)
- t 통계량 (t 분포)
- x^2 통계량 (x^2 분포)
- F 통계량 (F분포)


### 기각역
- 기각역(유의수준) : 귀무가설이 옳아도 귀무가설을 탈락시키는 확률<br>
- 채택역 (1-기각역) : 귀무가설을 채택할 확률 <br>

* 기각역 설정 방법
  1. 양측검정 : 같다. 다르다. (알파/2)<br>
  2. 단측검정(좌측,우측) : 이하, 이상 (알파) <br>


검정 통계량 구하기

```{r}
testS <- function(x, mean, mu, n){
  up = x-mean
  down = mu/sqrt(n)
  s = up / down
  return(s)
}

round(testS(310,300, 30, 25), digits =2)
```



### 중심극한정리
(central limit theorem, 약자 CLT)
: 동일한 확률분포를 가진 독립 확률 변수 n개의 평균의 분포는 n이 적당히 크다면 정규분포에 가까워진다

* 모집단의 분포가 어떠하든
표본평균에 대한 분포는 정규분포를 이룬다.

* 표본평균은 모집단 평균은처에 모이는 경향이 있다.

* 표본평균들의 표준편차는 모집단의 표준편차를  표본크기의 제곱근 으로 나눈 것이다.


표본의 크기 30
모집단의 표준편차 1.44
```{r}
1.44/sqrt(30)

```
표본이 클수록 표본평균들의 표준편차는 작아진다.



## 그래프
### 히스토그램
```{r}
#install.packages("xlsx")
library(xlsx)
emp <- read.xlsx("C:/Users/student/Documents/jhfolder/Mulcam/3.Bigdata/170803_rBasic/data/emp.xls", 1)
emp

hist(emp$SAL, breaks=50)
```



```{r}
library(sqldf)
sal = sqldf('select sal from emp')
sal$SAL[9] = 5600
sal
boxplot(sal, width = 6000, horizontal=TRUE, outline = TRUE)

```
* 해석) Min -- Lower Quartile[ Median ]Upper Quaritile -- Max
    * 박스 IQR : Interquartile Range  Q3 - Q1의 값 사분위 범위

<p>
* 통계적 추정<br>
    모집단으로부터 표본을 추출하고
    추출된 표본의 통계량을 통해 모수를 추정<br>
    * 점추정 : 하나의 점으로 값을 표현하는 것 (신뢰하기어려움)
    * 구간추정 : 점추정치를 중심으로 일정 구간을 만듬




### 신뢰구간 구하기
* 모 표준편차를 아는 경우
xbar(표본평균) n(표본개수) sigma(모 표준편차)
```{r}

confidence_interval_90 = function(xbar, n, sigma){
  low = xbar-(1.65*sigma/sqrt(n))
  hi = xbar+(1.65*sigma/sqrt(n))
  return(c(low, hi))
}

confidence_interval_95 = function(xbar, n, sigma){
  low = xbar-(1.96*sigma/sqrt(n))
  hi = xbar+(1.96*sigma/sqrt(n))
  return(c(low, hi))
}

confidence_interval_99 = function(xbar, n, sigma){
  low = xbar-(2.58*sigma/sqrt(n))
  hi = xbar+(2.58*sigma/sqrt(n))
  return(c(low, hi))
}

a = confidence_interval_90(800, 40, 100)
cat('90 : ', a[1],'< 800 < ',a[2],'\n')

a = confidence_interval_95(800, 40, 100)
cat('95 : ', a[1],'< 800 < ',a[2],'\n')

a = confidence_interval_99(800, 40, 100)
cat('99 : ', a[1],'< 800 < ',a[2],'\n')


```



* 모 표준편차를 모르는 경우

  * 100명의 1주일 평균 공부 시간에 대한 95% 신뢰 구간 <br>
  표본평균, 개수, 표본표준편차 (파라매터)
```{r}
confidence_interval_95 = function(xbar, n, sigma){
  low = xbar-(1.96*sigma/sqrt(n))
  up = xbar+(1.96*sigma/sqrt(n))
  return(c(low, up))
}

sd_interval_95 = function(m, n, d){
  low = m-(d/sqrt(n))*2
  up = m+(d/sqrt(n))*2
  return(c(low,up))
}
value = c(21, 20, 15)
m = mean(value)
d = sd(value)
m
d

ci = confidence_interval_95(m, 100, d)
si = sd_interval_95(m, 100, d)

cat('정규분포표를 이용 : ', ci[1],' ~ ',ci[2],'\n')
cat('표준편차와 평균을 이용 : ',si[1],' ~ ',si[2],'\n')

```


  * 30명의 평균 수면 시간의 신뢰구간 95%
```{r}
value = c(7.5, 5, 6)
m = mean(value)
d = sd(value)
m
d

ci = confidence_interval_95(m, 30, d)
si = sd_interval_95(m, 30, d)

cat('정규분포표를 이용 : ', ci[1],' ~ ',ci[2],'\n')
cat('표준편차와 평균을 이용 : ',si[1],' ~ ',si[2],'\n')

```



* 가설검증
    귀무가설 VS 대립가설
    1. 무작위로 뽑은 표본의 크기, 평균, 편차 추정표집분포를 만들고
    2. 추정표집분포의 중심점을 귀무가설이 예측한 위치(평균)로 민다.
    3. p value 확인
      귀무가설이 맞을때 표본이 나올 수 있는 확률
      0.05 이상이면 대립가설 지지율이 95% 가 안됨


* 표본평균 차이로 그룹 비교
    <br>두 그룹이 차이가 있는데 어느정도 차이가 있는지 알고 싶다.

    1)평균이 59.7 속도를 냄 표준편차 4.6<br>
    2)평균이 44.2 속도를 냄 표준편차 4.7
    두 표본 평균의 차이를 중심에 두고<br>
    표준편차를 다르게 계산해서 (1로둠) 추정표집분포를 만듬

    표본평균들 간의 차를 계속 구해서 정규분포가 만들어짐

    신뢰수준 95%<br>
    1번 그룹이 2번 그룹보다 빠르다.


* 전체 모집단의 퍼짐정도
    변동률<br>
    모집단의 표준편차, 분산<br>
    * 카이제곱분포(x^2 분포)
        데이터의 중심위치 파악<br>
        분산이 퍼져있는 모습을 분포로 만든것
    * F 분포
        분산을 추정하고 검정할 때 사용하는 분포<br>
        두집단의 분산을 비교<br>
        ANOVA 3개 이상 집단의 분산을 비교하는것


# 분포 
## 접두어
- d for "density"     : the density function (p.f. or p.d.f.)
- p for "probability" : the cumulative distribution function (c.d.f.)
- q for "quantile"    : the inverse c.d.f.
- r for "random"      : a random variable having the specified distribution


### 베르누이분포
```{r}
  b = p**x * (1-p)**(1-x) # 베르누이 수식

  # 두개의 주사위로 눈금의 합이 6이 나올 확류(성공확률 1, 실패확률 0)
  p = 1/6
  x = 1 # 합이 6이 나올 확률 (성공확률)
  b = p**x * (1-p)**(1-x)
  r = b * b * 5 # 1,5/2,4/3,3/4,2/5,1 이 나오는 경우의 수
  r
```

### 이항 분포

  * 한 축구 선수가 페널티킥을 차면 5번 중 4번을 성공한다고 한다.
  이 선수가 10번의 패널티킥을 차서 7번 성공할 확률을 구하시오.
```{r}
  dbinom(7,         # 성공의 수
         size=10,   # 시행의 수
         p=4/5)     # 성공할 확률

  choose(10, 7) *   # 이항계수 nCr 조합
    (4/5)^7 *         # 성공할 확률 p**x
    (1/5)^(10-7)      # 실패할 확률 (1-p)**(1-x)
```
```{r}
install.packages("pbinom")
library(pbinom)
  # 치료율 2%, 감염된 환자 20명을 치료했을 때, 적어도 2명 이상은 회복될 확률
  1 - pbinom(1, size=20, p=.2)
  pbimon(1, size=20, p=0.2, lower.tail=FALSE) 
  # false 1 부터 20까지 true 0 부터 1까지
    # 또는
  x <- c(2,...,20)
  dbinom(x, size=20, p=.2)
  sum(dbinom(x, size=20, p=.2))
```


### 초기하분포

  * 총 상품 10개 불량 6개
  이 중 비복원추출로 7개 뽑았을 때, 불량이 4개이상 나올 확률

```{r}

  x <- c(0, 1, 2, 3, 4)
  r <- dhyper(x, 6, 10, 7); r
  sum(r)
  
  # 또는 
  
  dhyper(4,      # number of red balls drawn without replacement
         6,      # number of red balls  (10개에서 6개 불량)
         4,      # number of blue balls (10개에서 4개 정상)
         7)      # number of balls drawn
```




### 기하분포

  * 시험 합격률이 0.25라고 한다.
  적어도 3번째 이내에 시험에서 합격할 확률
```{r}
    prob <- 0.25
    dgeom(0, prob) +   # 첫번째 합격할 확률
    dgeom(1, prob) +   # 두번째 합격할 확률
    dgeom(2, prob)     # 세번째 합격할 확률

    # 또는 

    prob <- 0.25
    x <- 3
    pgeom(x - 1,prob)
```


### 음이항분포

  * 홈런을 칠 확률은 0.25 7번째 타석에서 3번째 안타를 칠 확률

```{r}

  dnbinom(4,      # 실패횟수 : 7 - 3
          3,      # 성공횟수
          0.25)   # probability of success in each trial
```

  * 음이항분포의 k=1일 때, 기하분포와 같아지는지를 확인하라.

```{r}
  prob <- 0.4
  dgeom(0, prob)
  dnbinom(0, 1, prob)
```


### 포아송분포

  * 책에 오타가 평균 5페이지에서 10개씩 발생 
  오타가 3개 나올 확률 
```{r}
dpois(3, 10/5)
```
  
  응급실 환자가 하루 4명 하루에 2명 이하의 환자가 응급실로 올 확률 
```{r}
ppois(2, 4, lower.tail=TRUE )
```



### 정규분포 

  성인 남자 평균키 173 표준편차 5 인 정규분포 
  185 이상인 사람의 비율을 구하기 위해 표준화 185의 z 값 

```{r}
  # TRUE : p[X<=x] FALSE : p[X > x]
  pnorm(185, mean=173, sd=5, lower.tail = FALSE) 
    # 또는 
  zscore <- (185-173)/5
  zscore
  pnorm(zscore, mean=0, sd=1, lower.tail = FALSE)

```


### 지수분포

  선풍기 평균수명이 5년일때 이부품이 고잔아지 않고 6년이상 수명이 지속될 확률
```{r}
  ramda <- 1/5
  1-pexp(6, rate=ramda)

```




### t분포 

  자유가 7일때 면적의 90% 가 두개의 t 값사이에 존재 양쪽의 t 값
```{r}
    qt(.95,                   # 확률 : 1 - (0.1/2)
       df=7,
       lower.tail = TRUE)     # 오른쪽 t값

    qt(.95,                   # 확률 : 1 - (0.1/2)
       df=7,
       lower.tail = FALSE)    # 왼쪽 t값

```


### 카이제곱 분포
  
  * 자유도가 7이고 α=0.1일 때, 양쪽 두 개의 χ2값
```{r}
  qchisq(.95,                 # 확률 : 1 - 0.05
       df=7,                # 자유도
       lower.tail=TRUE)     # defalut. 오른쪽 카이제곱값 리턴

  qchisq(.95,                 # 확률
       df=7,                # 자유도
       lower.tail = FALSE)  # 왼쪽 카이제곱값 리턴
```


### F 분포

  * 집단 A의 표본분산이 20이고 n=9
  집단 B의 표본분산이 30이고 n=6
  α=0.1에 해당하는 (오른쪽) F값
```{r}
  qf(.9,                # 확률 : 1 - 유의수준
     df1=5,             # 분산이 더 큰 집단의 자유도
     df2=8,             # 분산이 더 작은 집단의 자유도
     lower.tail=TRUE)   # defalut. 오른쪽 F값 리턴
```


# 신뢰구간

  
  * 제품 평균수명이 표본 100개를 뽑아본 결과 평균이 800일, 모표준편차(σ)는 40일
  90%, 95%, 99% 신뢰구간 (정규분포)
```{r}

  m     <- 800  # sample mean
  sigma <- 40   # population standard deviation
  n     <- 100  # sample size
  #90%
  error <- qnorm(0.95)*sigma/sqrt(n); error 
  #95%
  error <- qnorm(0.975)*sigma/sqrt(n); error
  #99%
  error <- qnorm(0.995)*sigma/sqrt(n); error
  
  left <- m - error; left
  right <- m + error; right
```


  * 제품의 모평균을 추리
  표본 9개를 추출 20, 20, 25, 21, 21, 23, 19, 18, 22
  제품의 평균에 대한 95% 신뢰구간 (t분포)
```{r}  
  x <- c(20, 20, 25, 21, 21, 23, 19, 18, 22)
  n <- length(x)
  m <- mean(x)
  s <- sd(x)
  
  # 0.975 t 분포값 df=n-1 자유도
  error <- qt(0.975, df=n-1)*s/sqrt(n)
    
  left <- m - error; left
  right <- m + error; right
```
  
  
  * 두 모평균의 신뢰구간
  두회사 제품의 평균수명 차이
  각 회사에서 16개, 15개의 표본을 뽑아 실험
  표본평균 각각 140일, 120일, 표본분산 10, 15
  평균수명 차이에 대한 95% 신뢰구간
```{r}
  n.a <- 16
  n.b <- 15

  mean.a <- 140
  mean.b <- 120

  sample.var.a <- 10
  sample.var.b <- 15
  
  
  error <- abs(qt(0.025, df=(n.a + n.b)-2)); 
  error
  
  pooled_variance <- sqrt(((n.a - 1)*sample.var.a + (n.b - 1)*sample.var.b)/(n.a + n.b-2));
  pooled_variance

  left <- mean.a - mean.b - error*pooled_variance*sqrt(1/n.a + 1/n.b); left
  right <- mean.a - mean.b + error*pooled_variance*sqrt(1/n.a + 1/n.b); right

```


  * 실험1과 실험2의
    분산이 얼마나 차이 나는지를 비교
    각각 표본 5개와 4개를 뽑아 분산을 분산이 각각 14와 12

    이때 두 모분산의 비율 90% 신뢰구간
```{r}
  n.a <- 5
  n.b <- 4

  sample.variance.a <- 14
  sample.variance.b <- 12

  confidence.level <- 0.9    # 신뢰수준
  significance.level <- (1 - confidence.level)/2; significance.level  # 유의수준

  left.F.value <-
  qf(significance.level,   # 확률
       df1=n.a - 1,          # 분산이 더 큰 집단 의 자유도
       df2=n.b - 1,          # 분산이 더 작은 집단 의 자유도
       lower.tail=FALSE)     # 왼쪽 F값 리턴

  left.F.value

  right.F.value <-
    qf(significance.level,   # 확률
       df1=n.b - 1,          # 분산이 더 큰 집단 의 자유도
       df2=n.a - 1,          # 분산이 더 작은 집단 의 자유도
       lower.tail=FALSE)     # 오른쪽 F값 리턴

  right.F.value

  sample.variance.a/sample.variance.b * 1/left.F.value
  sample.variance.a/sample.variance.b * right.F.value

```


# 가설검정

## 가설검정

### 모평균의 가설검정

  
  * 제품 평균 수명은 300일이 맞는지 검정
  제품 25개를 표본 조사 후 평균수명은 310일 유의수준 5%에서 검정
  단 건전지의 모표준편차는 30으로 알려져 있다.

    가설 수립 -> 양측 검정, 유의수준 0.05

  풀이 <br>
    1) 가설수립, 유의수준 0.05
        귀무가설 : 300 이다.
        대립가설 : 300 이 아니다.
        --> 수립된 가설의 모양에 따라 "양측검정"

    2) 수립된 가설이 모평균에 관한 것이므로 z 통계량을 이용

    3) 기각역 설정
```{r}
        round(qnorm(0.975), digits=2)
```     
   
        --> 양측검정 이면서 유의수준 0.05

    4) 검정통계량 계산 --> z 통계량 구하기
        샘플을 통해 나온 값으로 계산
```{r}
        Xbar  <- 310
        mu    <- 300
        sigma <- 30
        n     <- 25

        zscore <- round((Xbar - mu) / (sigma/sqrt(n)), digits=2); zscore
```
        결론) 귀무가설이 맞다.

    5) 매번 달라질수 있기 때문에
        pvalue 로 변경해보면

        zscore 로 구한 확률
```{r}
        prob <- pnorm(zscore, mean=0, sd=1); prob
```
        pvalue 확인
```{r}      
        pvalue <- (1 - prob) * 2; pvalue
```

  



